臺灣彰化地方法院刑事判決　　　　　　　 96年度易字第719號
公　訴　人　臺灣彰化地方法院檢察署檢察官
被　　　告　乙○○
　　　　　　丙○○
上列被告等因傷害案件，經檢察官聲請簡易判決處刑（95年度偵
字第8876號），經本院簡易庭認為有刑事訴訟法第451 條之1 第
4 項但書之情形，應適用通常程序審判，本院判決如下：
    主  文
乙○○、丙○○均無罪。
    理  由
一、聲請簡易判決處刑意旨略以：被告丙○○、乙○○2 人與告
    訴人甲○○係鄰居，其2 人與告訴人甲○○間素不相睦，且
    因彼此相鄰土地迭生糾紛，而對告訴人甲○○懷有怨隙。被
    告丙○○、乙○○於民國95年6 月5 日22時15分許，在彰化
    縣埔鹽鄉○○村○○路97號門口，因細故與告訴人甲○○發
    生口角，竟基於共同傷害人身體之犯意聯絡，分持木棍及某
    不詳利器毆打甲○○，致告訴人甲○○受有左前額裂傷3.5
    公分之傷害，因認被告2 人涉有刑法第277 條第1 項之普通
    傷害罪嫌。
二、按犯罪事實應依證據認定之，無證據不得認定犯罪事實；又
    不能證明被告犯罪者，應諭知無罪之判決，刑事訴訟法第15
    4 條第2 項、第301 條第1 項分別定有明文。次按事實之認
    定，應憑證據，所謂證據，須適於為被告犯罪事實之證明者
    ，始得採為斷罪資料，如未能發現相當證據，或證據不足以
    證明，自不能以推測或擬制之方法以為裁判基礎；又認定不
    利於被告之事實，須依積極證據，苟積極證據不足為不利於
    被告事實之認定時，即應為有利於被告之認定，更不必有何
    有利之證據，最高法院53年臺上字第2750號、30年上字第81
    6 號、40年臺上字第86號分別著有判例可資參照。又認定犯
    罪事實應依證據，為刑事訴訟法所明定，故被告否認犯罪事
    實所持之辯解，縱屬不能成立，仍非有積極證據足以證明其
    犯罪行為，不能遽為有罪之認定，此最高法院30年上字第18
    31號亦著有判例。末按，告訴人之告訴，本以使被告受刑事
    追訴為目的，故其陳述是否與事實相符，自應調查其他證據
    ，以資審認，苟其所為攻擊之詞，尚有瑕疵，則在此瑕疵未
    予究明以前，即不能遽採為斷罪之基礎，有最高法院69年度
    臺上字第1531號、83年度臺上字第816 號判決要旨可資參佐
    。
三、公訴人認被告2 人涉犯傷害罪嫌，無非係以證人即告訴人甲○○指證綦詳及財團法人彰化基督教醫院鹿基分院診斷證明
    書1份附卷可稽，且被告丙○○在警詢時辯稱：「（問：95
    年6月5日22時15分許，你在何處做何事？）我當天在住家廣
    場持木棍趕狗」云云，嗣於偵查中則改以：「我只有在當天
    晚上『9點多』拿棍子趕狗而已」等語置辯，其所供之時點
    並不相符，已見其畏罪情虛。另被告乙○○於警詢中自承：
    「（問：95年6月5日22時15分許，你在何處做何事？）我要
    到雜貨店買東西，在埔鹽鄉○○村○○路97號門口遇到甲○○買酒返家，遇到我就出手打我，我閃身甲○○自己跌倒在
    地上」等語，足見被告乙○○曾於上揭時地與告訴人甲○○
    發生嚴重口角，否則被告乙○○自無恣意出手毆打告訴人之
    理。再依卷附診斷書所示，告訴人甲○○係受有左前額裂傷
    3.5 公分之傷害，而非通常跌倒在地上所受之擦傷，資為主
    要論據。
四、訊據被告乙○○固供承有於上開時、地與告訴人甲○○發生
    口角爭執之事實，然堅詞否認有何上開傷害犯行，辯稱：伊
    沒有打告訴人甲○○，告訴人甲○○指訴情節誇張，告訴人
    甲○○之前也有指訴案外人施文良打他，但施文良經偵查結
    果有不在場證明，可以證明告訴人甲○○指訴情節誇張等語
    ，訊據被告丙○○堅決否認有何上開傷害犯行，辯稱：伊當
    天晚上並沒有遇到告訴人等語。經查：
  (一)證人即告訴人甲○○於警詢時指訴稱：被告2 人及施文良於
    95 年6月5 日22時15分許，在彰化縣埔鹽鄉○○村○○路97
    號門口各持木棍及利器打其造成左前額裂傷3.5 公分，其昏
    倒後由消防局送醫，渠等將木棍及利器收回屋內等語（見偵
    查卷第10頁背面）；復於偵訊時指證稱：57年土地重劃後，
    其住的地方變成無尾巷，出入都要經過他家，其與渠等間因
    為土地問題發生糾紛已有3 、4 年了；6 月5 日晚上其外出
    到商店買東西，要回來的時候，被告乙○○、丙○○用言語
    對其挑釁，雙方發生口角，後來被告2 人及施文良分別拿棍
    子要打其，就受傷了等語（見偵查卷第25頁）；再質之上情
    於本院審理中結證稱：「（問：與被告2 人有無怨隙？）沒
    有，是鄰居關係，有一些土地糾紛。（問：事發當日，有無
    喝酒？）我每天都有喝酒，但是我不會亂來。（問：95年 6
    月5 日當天到底發生什麼事情？）我過路時，乙○○罵我幹
    等三字經，我就回說罵什麼，乙○○就拿棍子打我，丙○○
    也拿棍子打我，當時是丙○○朝我的頭由上往下打。（問：
    當天被打了幾下？）忘記了，我被打了就倒下了。（問：乙○○有無打你身體？）有，他是用手打的，當時還沒有拿到
    棍子，當天丙○○比較兇。（問：當天事情發生時，有無喝
    酒？）還沒有喝，我是剛從店裡買東西回來。（問：當天除
    了被告二人外，有無其他人打你？）沒有。（問：你之前不
    是說施文良也有打你？）沒有。（問：為何之前說施文良有
    打你？）我印象中那天有看到三個人。（問：你被打之後，
    就直接送醫？）是，我太太報警，救護車就來了。（問：為
    何你去醫院時，酒精濃度值達216 ？（提示醫院病歷回函並
    告以要旨））就算我有喝酒，也不會亂來。（問：你當天除
    了頭部被打縫了之外，有無其他外傷？）沒有。（問：你的
    意思當天是丙○○拿棍子打你？）是。」等語（見本院96年
    7 月17日審判筆錄第3 頁至第5 頁）。綜上，證人即告訴人
    甲○○於警詢、偵訊時均指訴被告2 人與案外人施文良分別
    持棍子歐打其成傷，然迄本院審理中則改陳：除被告2 人外
    ，並無其他人歐打其，沒有說施文良也有打其等語，而案外
    人施文良前因告訴人甲○○告訴與被告2 人涉犯共同傷害罪
    嫌，經檢察官以證人賴仲秋證述，認定施文良於案發當時不
    在場逕為不起訴處分在案（見偵查卷第37頁），告訴人甲○○對於遭何人傷害一節，前後指訴不一，且對其當日究竟有
    無飲酒之陳述，亦顯與卷證資料不符，告訴人甲○○顯係依
    附偵審程序陸續呈現之事證對其有利與否，而調整其指陳內
    容，其憑信性已非無疑。
  (二)再者，告訴人甲○○於警詢時並提及被告2 人及施文良分持
    棍子及「利器」歐打其，嗣於偵訊時及本院審理中則未提及
    持利器歐打其。且於偵訊時僅略陳稱：渠等分別持棍子毆打
    其等語，對於如何遭毆打造成左前額裂傷3.5 公分之細節，
    未臻明確。其於審理中始進一步指稱：丙○○拿棍子朝其頭
    由上往下打；乙○○有打其身體，是用手打的，當時還沒有
    拿到棍子，當天丙○○比較兇；當天除了頭部外，沒有其他
    外傷等情。則告訴人甲○○對於其究係同遭他人持棍子及利
    器毆打成傷，或僅持棍子或徒手毆打成傷之情節，亦前後指
    訴不一，且尚無任何棍子、利器扣案足以查悉。徵諸卷附上
    開診斷證明書所示，固足證明告訴人甲○○受有左前額裂傷
    3.5 公分之傷勢，尚難僅此推認該傷勢係由被告2 人毆打造
    成，況僅此一處之傷害結果，較之告訴人甲○○於警詢指訴
    同遭被告2 人及施文良分持棍子、利器毆打情節，或偵訊中
    指訴同遭渠等分別持棍毆打情節，或於本院審理中另指稱被
    告乙○○有打其身體，是用手打的等情，依其指訴情節苟屬
    實在，在同時遭受2 、3 人持棍子、利器或徒手毆打之情境
    下，衡情所受傷害應不只一端，告訴人甲○○前後指訴情節
    ，除與其所出具之診斷證明書之診察結果容有出入外，亦與
    常情悖離。財團法人彰化基督教醫院鹿基分院96年6 月26日
    96年鹿院字第960 6010號函示說明雖併記載有「背部擦傷」
    之診斷結果，然此傷勢，亦難認與告訴人甲○○上開指訴毆
    打情節相符。又告訴人甲○○自陳其遭毆打後昏倒經消防局
    人員送醫，其又如何得知被告2 人或施文良有將毆傷其之木
    棍及利器收回屋內？益生矛盾之處，告訴人甲○○上開指訴
    實難逕為不利被告2 人之認定。
  (三)再參諸上開財團法人彰化基督教醫院鹿基分院96年6月26日9
    6 年鹿院字第9606010 號函示說明，告訴人甲○○於就診時
    酒精濃度高達216mg/dl，顯見告訴人甲○○於救護車送診前
    即有飲用酒類，告訴人甲○○於本院審理中陳稱當天事情發
    生時，還沒有喝，是剛從店裡買東西回來等語，亦與上開診
    察結果不符，則告訴人甲○○於飲用酒類之後，得否真確陳
    述、明確記憶事發經過，容非無疑。被告丙○○雖警詢時供
    稱：「（問：95年6 月5 日22時15分許，你在何處做何事？
    ）我當天在住家廣場持木棍趕狗」等語，復於偵查中陳稱：
    「我只有在當天晚上9 點多拿棍子趕狗而已」等語，其前後
    所陳時間並無不符之處，難認有何畏罪之處。另被告乙○○
    於警詢中供承：「（問：95年6 月5 日22時15分許，你在何
    處做何事？）我要到雜貨店買東西，在埔鹽鄉○○村○○路
    97號門口遇到甲○○買酒返家，遇到我就出手打我，我閃身
    甲○○自己跌倒在地上」等語，係指陳告訴人甲○○出手毆
    打被告乙○○，僅足證明被告乙○○與告訴人甲○○於上開
    時、地相遇發生爭執，尚難推論被告乙○○恣意出手毆打告
    訴人甲○○。而公訴意旨以診斷證明書所示告訴人甲○○所
    受左前額裂傷3.5 公分之傷害，推認該傷勢非通常跌倒在地
    上所受之擦傷，容係推測。公訴意旨上開所為論述雖均有舉
    出相關之補充性證據，然此補充性之證據均僅係屬臆測、推
    斷之詞，並非屬用以證明犯罪事實之「直接、間接」證據。
    此外，告訴人甲○○自陳：在其被打地點，其有裝設監視器
    ，是對路照，可能被洗掉了等語（見本院前揭審判筆錄第 6
    頁），案外人施文良亦供稱其當時在友人家，未在現場等情
    （見偵查卷第8 頁背面、第25頁），查無其他積極證據佐證
    告訴人甲○○指訴之憑信性，是認告訴人甲○○之指訴尚有
    前揭瑕疵之處，其陳述難以逕認與事實相符，即不能遽採為
    本案斷罪之基礎。
五、綜上所述，本案尚無積極證據足認被告等有何共同毆打告訴
    人甲○○成傷之行為，依前揭公訴人所舉之證據尚不足以證
    明被告等有何傷害犯行，此外，復查無其他積極證據足認被
    告等確有公訴人所指前揭傷害犯行，被告等是否有傷害犯行
    ，尚有合理之懷疑存在，而不能證明被告等犯罪，揆諸前揭
    法律、判例及判決意旨，即應為被告2 人無罪之諭知。
據上論斷，應依刑事訴訟法第452條、第301條第1項，判決如主
文。
本案經檢察官吳宗達到庭執行職務。
中　　華　　民　　國　　96　　年　　7 　　月　　31　　日
                  刑事第五庭  審判長法  官  許旭聖
                  　　　　　　      法  官  吳俊螢
                  　　　　　　　    法  官  簡婉倫
以上正本證明與原本無異。
如不服本判決應於收受本判決後十日內向本院提出上訴書狀，其
未敘述上訴理由者，並得於提起上訴後十日內向本院補提理由書
狀（均須按他造當事人之人數附繕本）「切勿逕送上級法院」。
中　　華　　民　　國　　96　　年　　7 　　月　　31　　日
                                    書記官
